【裁判字號】    97,訴,1847
【裁判日期】    970731
【裁判案由】    違反毒品危害防制條例
【裁判全文】
臺灣彰化地方法院刑事判決              97年度訴字第1847號
公  訴  人  臺灣彰化地方法院檢察署檢察官
被      告  甲○○
上列被告因違反毒品危害防制條例案件，經檢察官提起公訴（97
年度毒偵字第2116、2117號），於本院準備程序中，被告就被訴
事實為有罪之陳述，經裁定改行簡式審判程序，本院判決如下：
    主  文
甲○○施用第一級毒品，累犯，處有期徒刑玖月。又施用第一級
毒品，累犯，處有期徒刑玖月，扣案之海洛因壹包（驗餘淨重零
點零柒陸貳公克）沒收銷燬之，注射針筒壹支、止血帶壹條及自
製藥鏟壹支均沒收。應執行有期徒刑壹年參月，扣案之海洛因壹
包（驗餘淨重零點零柒陸貳公克）沒收銷燬之，注射針筒壹支、
止血帶壹條及自製藥鏟壹支均沒收。
    犯罪事實
一、甲○○前於民國89年間，因施用毒品案件，經本院裁定送觀
    察、勒戒後，認無繼續施用毒品之傾向，於89年12月4 日釋
    放出所，並由臺灣彰化地方法院檢察署檢察官以89年度毒偵
    字第5886號為不起訴處分確定。又於90年間，因施用第一、
    二級毒品案件，經本院裁定送觀察、勒戒後，認有繼續施用
    毒品之傾向，經本院裁定令入戒治處所施以強制戒治，嗣經
    本院裁定停止戒治，所餘戒治期間付保護管束，於90年11月
    30日停止戒治出所，迄於91年5 月16日保護管束期滿未經撤
    銷，而視為執行完畢，其此部分所犯刑事案件，經本院分別
    以90年度訴字第900 號、90年度易字第1168號判決判處有期
    徒刑7 月、4 月，並經定應執行刑為有期徒刑10月確定，業
    於92年2 月25日執行完畢。其於前揭強制戒治執行完畢釋放
    後5 年內之95年間，又因施用第一級毒品案件，經本院以95
    年度訴字第1911號判決判處有期徒刑9 月確定，嗣經本院以
    96年度聲減字第978 號裁定減刑為有期徒刑4 月又15日，甫
    於96年11月11日縮刑期滿執行完畢。詎仍不思戒除毒癮，復
    基於施用第一級毒品海洛因之犯意，為下列行為：（一）先
    於97年1 月8 日晚間7 、8 時許，在其位於彰化縣彰化市○
    ○里○○路147 號之住處，以將第一級毒品海洛因粉末置入
    注射針筒內加水後，再以針筒注射手臂血管之方式，施用第
    一級毒品海洛因1 次。嗣於97年1 月9 日晚間6 時50分許，
    為警持搜索票在其友人趙中興位於臺中市○區○○路217 巷
    11號住處查獲，且經採集其尿液送驗，結果呈嗎啡陽性反應
    。（二）且於97年3 月10日晚間7 、8 時許，同在其前揭住
    處，以將第一級毒品海洛因粉末置入注射針筒內加水後，再
    以針筒注射手臂血管之方式，施用第一級毒品海洛因1 次。
    嗣於97年3 月11日上午9 時50分許，為警持搜索票至甲○○
    上開住處搜索查獲，並扣得第一級毒品海洛因1 包（驗餘淨
    重0.0762公克），及甲○○所有供其施用海洛因所用之注射
    針筒1 支、止血帶1 條及自製藥鏟1 支，且經採集其尿液送
    驗，結果呈嗎啡陽性反應，始查悉上情。
二、案經臺中市警察局刑警大隊及臺中縣警察局刑警大隊報告臺
    灣臺中地方法院檢察署呈請臺灣高等法院臺中分院檢察署令
    轉臺灣彰化地方法院檢察署檢察官偵查起訴。
    理  由
一、按除被告所犯為死刑、無期徒刑、最輕本刑為3 年以上有期
    徒刑之罪或高等法院管轄第1 審案件者外，於前條第1 項程
    序進行中，被告先就被訴事實為有罪之陳述時，審判長得告
    知被告簡式審判程序之旨，並聽取當事人、代理人、辯護人
    及輔佐人之意見後，裁定進行簡式審判程序；除簡式審判程
    序及簡易程序案件外，第1 審應行合議審判，刑事訴訟法第
    273 條之1 第1 項、第284 條之1 分別定有明文。本件被告
    甲○○所涉係死刑、無期徒刑、最輕本刑為3 年以上有期徒
    刑之罪或高等法院管轄第1 審案件以外之罪，並於本院行準
    備程序時就被訴事實為有罪之陳述，本院合議庭依前揭規定
    ，經評議結果，裁定改由受命法官獨任行簡式審判程序。
二、上開犯罪事實，業據被告甲○○於本院審理時坦承不諱，又
    被告分別經警採集其尿液送驗結果，確均呈嗎啡陽性反應，
    此有臺中市警察局刑事警察大隊委託鑑驗尿液代號與真實姓
    名對照表、臺中縣警察局刑警大隊偵四隊委託鑑驗尿液代號
    與真實姓名對照表及中山醫學大學附設醫院檢驗科藥物檢測
    中心分別於97年1 月24日、97年3 月20日出具之尿液檢驗報
    告各1 紙附卷可稽。再扣案之白色粉末1 包，經鑑驗結果，
    確係海洛因無訛（驗餘淨重0.0762公克），亦有行政院衛生
    署草屯療養院鑑定書1 紙在卷可參。此外復有該第一級毒品
    海洛因1 包及注射針筒1 支、止血帶1 條及自製藥鏟1 支扣
    案可資佐證，足徵被告之自白確與事實相符，堪以採信。本
    件事證明確，被告上開犯行均堪認定，應依法論科。
三、按修正毒品危害防制條例就施用毒品者，僅於「初犯」及「
    5 年後再犯」二種情形，有其追訴條件之限制，即須於初犯
    經觀察、勒戒或強制戒治釋放後，5 年內均無施用毒品之行
    為，始能認其前所實施之觀察、勒戒或強制戒治已足遮斷毒
    癮，而得於5 年後再犯時，再予適用初犯之規定，重行觀察
    、勒戒等程序；倘5 年內已經再犯，被依法追訴處罰，縱其
    第3次（或第3次以上）施用毒品之時間在初犯釋放5 年以後
    ，與「5年後再犯」之情形有別，且因已於「5年內再犯」，
    顯見其再犯率甚高，原實施觀察、勒戒或強制戒治，已無法
    收其實效，而無5 年戒斷期之存在，自無再經觀察、勒戒及
    強制戒治之必要，應由檢察官逕行起訴，此有最高法院95年
    度臺非字第59、65號判決及同年度第7 次刑事庭會議決定足
    供參照。查本件被告甲○○前因施用毒品案件，經本院裁定
    送觀察、勒戒後，認無繼續施用毒品之傾向，於89年12月4
    日釋放出所，並由臺灣彰化地方法院檢察署檢察官以89年度
    毒偵字第5886號為不起訴處分確定。又於90年間，因施用第
    一、二級毒品案件，經本院裁定送觀察、勒戒後，認有繼續
    施用毒品之傾向，經本院裁定令入戒治處所施以強制戒治，
    嗣經本院裁定停止戒治，所餘戒治期間付保護管束，於90年
    11月30日停止戒治出所，迄於91年5 月16日保護管束期滿未
    經撤銷，而視為執行完畢，其此部分所犯刑事案件，經本院
    分別以90年度訴字第900 號、90年度易字第1168號判決判處
    有期徒刑7 月、4 月，並經定應執行刑為有期徒刑10月確定
    ，業於92年2 月25日執行完畢。而其於前揭強制戒治執行完
    畢釋放後5 年內之95年間，又因施用第一級毒品案件，經本
    院以95年度訴字第1911號判決判處有期徒刑9 月確定，嗣經
    本院以96年度聲減字第978 號裁定減刑為有期徒刑4 月又15
    日，甫於96年11月11日縮刑期滿執行完畢等情，有臺灣彰化
    地方法院檢察署刑案資料查註紀錄表及臺灣高等法院被告前
    案紀錄表各1 份在卷可考，則其再犯本件施用第一級毒品犯
    行，按諸前揭說明，即與5 年後再犯之情形有別，自應逕行
    追訴。
四、核被告甲○○所為，均係犯毒品危害防制條例第10條第1 項
    之施用第一級毒品罪。被告持有第一級毒品進而施用，其持
    有第一級毒品之低度行為，應各為其施用第一級毒品之高度
    行為吸收，不另論罪。被告所犯2 次施用第一級毒品海洛因
    犯行，犯意各別，應予分論併罰。末查被告前於95年間，因
    施用毒品案件，經本院以95年度訴字第1911號判決判處有期
    徒刑9 月確定，嗣經本院以96年度聲減字第978 號裁定減刑
    為有期徒刑4 月又15日，甫於96年11月11日縮刑期滿執行完
    畢等情，有臺灣高等法院被告前案紀錄表、臺灣彰化地方法
    院檢察署刑案資料查註紀錄表各1 份在卷可憑，其於有期徒
    刑執行完畢後，5 年內故意再犯本件有期徒刑以上之罪，均
    為累犯，應各依刑法第47條第1 項之規定加重其刑。爰審酌
    被告有多次施用毒品之前科，及其施用毒品之動機、目的、
    方法、不知珍惜身體、施用毒品所生危害，觀察勒戒及強制
    戒治之次數，暨犯後坦承犯行之態度等一切情狀，分別量處
    如主文所示之刑，並定其應執行刑，以示懲儆。再扣案之海
    洛因1 包（驗餘淨重0.0762公克），係屬第一級毒品，應依
    毒品危害防制條例條第18條第1 項前段規定沒收銷燬之；另
    扣案注射針筒1 支、止血帶1 條及自製藥鏟1 支，係被告所
    有並供其施用海洛因之用，業據被告供明在卷，爰依刑法第
    38條第1 項第2 款併予宣告沒收。至其餘扣案之注射針筒2
    支及夾鏈袋1 個，被告堅詞否認與其本案施用第一級毒品犯
    行有涉，本院復查無其他證據可資認定係被告供本案犯罪使
    用之物，且非違禁物，爰不併予宣告沒收。
據上論斷，應依刑事訴訟法第273 條之1 第1 項、第299 條第1
項前段，毒品危害防制條例第10條第1 項、第18條第1 項前段，
刑法第11條、第47條第1 項、第51條第5 款、第38條第1 項第2
款，判決如主文。
本案經檢察官黃淑媛到庭執行職務。
中    華    民    國    97    年    7     月    31    日
                  刑事第一庭          法  官  郭麗萍
以上正本證明與原本無異。
如不服本判決，應於判決送達後10日內，向本院提出上訴書狀，
上訴書狀應「敘述具體上訴理由」，並按他造當事人之人數附繕
本。「切勿逕送上級法院」。
中    華    民    國    97    年    7     月    31    日
                                      書記官  吳冠慧
附錄本案論罪科刑法條全文：
毒品危害防制條例第10條
施用第一級毒品者，處 6 月以上 5 年以下有期徒刑。
施用第二級毒品者，處 3 年以下有期徒刑。
毒品危害防制條例第18條
查獲之第一、二級毒品及專供製造或施用第一、二級毒品之器具
，不問屬於犯人與否，均沒收銷燬之；查獲之第三、四級毒品及
製造或施用毒品之器具，無正當理由而擅自持有者，均沒入銷燬
之。但合於醫藥、研究或訓練之用者，得不予銷燬。
前項合於醫藥、研究或訓練用毒品或器具之管理辦法，由法務部
會同行政院衛生署定之。


司法院資訊處製作；財團法人民間司法改革基金會備份。
